【裁判字號】    94,訴,3298
【裁判日期】    950630
【裁判案由】    違反槍砲彈藥刀械管制條例
【裁判全文】
臺灣高雄地方法院刑事判決              94年度訴字第3298號
公  訴  人  臺灣高雄地方法院檢察署檢察官
被      告  己○○
                    號
                   （另案在臺灣高雄第二監獄執行中）
指定辯護人  本院公設辯護人黃秋葉
上列被告因違反槍砲彈藥刀械管制條例案件，經檢察官提起公訴
（94年度偵字第13427 號），本院判決如下：
    主  文
己○○未經許可，持有可發射子彈具有殺傷力之改造手槍，累犯
，處有期徒刑伍年，併科罰金新臺幣貳拾萬元，罰金如易服勞役
，以罰金總額與陸個月之日數比例折算。扣案之仿FN廠1910型半
自動手槍製造之金屬玩具手槍換裝土造金屬槍管改造而成之改造
手槍壹支（含彈匣壹個，槍枝管制編號：0000000000）、改造子
彈伍顆均沒收。
    事  實
一、己○○前於民國90年間，因違反毒品危害防制條例案件，經
    本院以90年度易字第3111號判處有期徒刑7 月確定，又於93
    年間，因違反毒品危害防制條例案件，經本院以93年度簡字
    第4212號判處有期徒刑6 月確定，2 案接續執行，嗣於93年
    12月21日因徒刑易科執畢出監，詎仍不知悔改，明知可發射
    子彈具有殺傷力之改造手槍及具有殺傷力之子彈均為槍砲彈
    藥刀械管制條例所規定之管制物品，非經中央主管機關許可
    ，不得持有之，仍基於持有具有殺傷力改造手槍、改造子彈
    及土造子彈之犯意，自不詳時間起取得可發射子彈具有殺傷
    力之改造手槍1 枝（含彈匣壹個，槍枝管制編號：00000000
    00，係由仿FN廠1910型半自動手槍製造之金屬玩具手槍，換
    裝土造金屬槍管改造而成之改造手槍）、具有殺傷力之改造
    子彈7 顆（均係玩具金屬彈殼加裝直徑約6mm 之金屬彈頭改
    造而成之子彈）及具有殺傷力之土造子彈1 顆（具直徑8 mm
    之金屬彈頭），即未經許可而持有之，並將前開槍、彈藏置
    於洋酒盒夾層內放置在其位於高雄縣橋頭鄉○○村○○路關
    聖巷2 弄5 號住處臥室內。嗣為警於94年6 月8 日晚間9 時
    30分許，持本院核發之搜索票在己○○上開住處臥房內查獲
    ，並扣得前開洋酒盒及槍、彈，始知悉上情。
二、案經高雄市政府警察局前鎮分局報請臺灣高雄地方法院檢察
    署檢察官偵查起訴。
    理  由
一、證據之認定：
（一）被告己○○於本院審理時，固坦承經警於其住處臥房內查
      獲扣案槍、彈之事實，惟矢口否認有何違反槍砲彈藥刀械
      管制條例之犯行，辯稱：扣案槍、彈係某真實姓名年籍不
      詳綽號「文仔」之成年男子，於94年4 月下旬某日，在高
      雄市○○路某不詳地點，藏置在洋酒盒夾層內交予之，渠
      不知洋酒盒內藏有槍、彈云云。指定辯護人則以被告不知
      酒盒內藏有槍、彈等語為被告辯護。
（二）本院認定被告有本案犯行之證據，各該證據之證據能力論
      述如下：
   1、按傳聞法則之重要理論依據，在於傳聞證據未經當事人之
      反對詰問予以核實，乃予排斥，惟若當事人已放棄對原供
      述人之反對詰問權，於法院審判時表明同意該等傳聞證據
      可作為證據，基於證據資料愈豐富，愈有助於真實發現之
      理念，並貫徹刑事訴訟法修法加重當事人進行主義之精神
      ，確認當事人對於證據能力有處分權之制度，傳聞證據經
      當事人同意作為證據，法院認為適當者，亦得為證據。另
      當事人於調查證據時，對於傳聞證據表示「沒有意見」、
      「對於證據調查無意見」，而未於言詞辯論終結前聲明異
      議， 應視為已有將該等傳聞證據採為證據之同意，此刑
      事訴訟法第159 條之5 定有明文。
   2、被告己○○於本院準備程序時，已表示對於全案卷證之證
      據能力均無意見，依刑事訴訟法第159 條之5 之規定，應
      視為被告已同意證人戊○○、丙○○、甲○○於偵訊時所
      為陳述及和信電訊股份有限公司94年10月5 日、95年3 月
      7 日函具有證據能力，而可作為證據，本院斟酌該等證據
      並非非法取得，亦無證明力明顯過低之情形，是均得採為
      證據。
（三）茲就上開具有證據能力之證據，認定事實如下：
   1、前揭槍、彈係經藏置於洋酒盒夾層中，置放在被告位於高
      雄縣橋頭鄉○○村○○路關聖巷2 弄5 號住處臥房內，嗣
      於94年6 月8 日晚間9 時30分許，為警在上址查獲等情，
      已據被告於警詢、偵訊及本院審理時供述不諱，核與證人
      甲○○於偵訊及本院審理時證述之情節相符（見94年6 月
      22 日 偵訊筆錄、本院95年4 月7 日審判筆錄），復有本
      院核發之搜索票1 紙、搜索扣押筆錄、扣押物品目錄表各
      1 份及照片4 張在卷可稽，並有前揭改造手槍1 支（含彈
      匣1 個）、改造子彈7 顆及土造子彈1 顆扣案可資佐證。
      上開槍、彈經送內政部警政署刑事警察局以「性能檢驗法
      」及「試射法」鑑驗結果，認(1)送鑑手槍1 支（槍枝管制
      編號0000000000號），認係由仿FN廠1910型半自動手槍製
      造之金屬玩具手槍，換裝土造金屬槍管改造而成之改造手
      槍，機械性能良好，可擊發適用之子彈，認具殺傷力；(2)
      送鑑子彈30顆，其中12顆認均係玩具金屬彈殼加裝6mm 之
      金屬彈丸改造而成之改造子彈，採樣4 顆試射，均可擊發
      ，惟發射動能均不足，認不具殺傷力。其中7 顆，認均係
      玩具金屬彈殼加裝直徑約6mm 之金屬彈頭改造而成之改造
      子彈，採樣2 顆試射，均可擊發，認具殺傷力。其中1 顆
      ，認係土造子彈，具直徑約8mm 之金屬彈頭，經試射，可
      擊發，認具殺傷力，另10顆，認均係玩具金屬空彈殼等情
      ，亦有該局94年6 月28日刑鑑字第0940096510號槍彈鑑定
      書1 份在卷可佐，足見前揭扣案之槍、彈均具有殺傷力，
      該改造手槍、改造子彈及土造子彈應屬槍砲彈藥刀械管制
      條例第4 條第1 項第1 款、第2 款所規定之槍砲、彈藥，
      依同條例第5 條規定，非經中央主管機關許可，不得持有
      。
   2、被告雖以渠係受某真實姓名、年籍均不詳綽號「文仔」之
      友人所託代為收藏1 只洋酒盒，扣案槍彈係藏置於該洋酒
      盒夾層中，渠不知洋酒盒內置有槍、彈云云。然查：
 （1）上開置有扣案槍、彈之洋酒盒重量異於一般洋酒禮盒等情
      ，已據證人即查獲員警甲○○於偵訊及本院審理時結證稱
      ：當日伊等持搜索票至被告住處進行搜索，在被告臥室左
      側桌子最下面抽屜內查獲1 只黑色酒盒，拿取時可明顯感
      覺盒子內有東西，嗣經查得該只酒盒夾層中藏有槍、彈，
      重量蠻重的，該酒盒取去槍、彈後，明顯輕很多等語明確
      （見94年6 月22日偵訊筆錄、本院95年4 月7 日審判筆錄
      ），核與本院當庭勘驗前開洋酒盒結果認：酒盒長33.2公
      分、寬24.8公分、高7.8 公分；子彈含塑膠包裝重350 公
      克；槍枝、彈匣含塑膠袋重630 公克；槍套重60公克；酒
      盒加槍、彈總重2.5 公斤，空酒盒重約1.4 公斤（底座重
      0.92公斤，蓋子重0.5 公斤）；酒盒外表周圍為木製品、
      外表陳舊，底是類似厚紙板製品，敲擊有聲響；酒盒內置
      有1 放置酒瓶之底座，打開該底座後見置有1 可裝載槍枝
      、彈匣及子彈之軟墊，前開底座剛好可蓋住槍枝等情（見
      本院95年5 月3 日審判筆錄），足見該只洋酒盒是否置有
      扣案槍彈，重量差距約1 公斤（2.5 －1.4 ＝1.1） ，而
      該酒盒四周是木製品，底座係厚紙板製品，敲擊有聲響等
      情，亦如前述，則自該洋酒盒外觀視之，亦應知悉該酒盒
      酒座底下應係另有空間；衡諸被告於本院審理時亦稱渠有
      打開該酒盒觀看等語（見本院95年5 月3 日審判筆錄），
      則被告取去該酒盒蓋子（0.5 公斤），該酒盒底座已重達
      2 公斤（2. 5－0.5 ＝2） ，被告竟未懷疑該洋酒盒中是
      否另有夾層而藏置物品，已非無疑。又被告辯稱渠係因「
      文仔」自稱該酒盒係木製品，伊要保留起來，渠即未懷疑
      盒內藏有物品云云，惟查該酒盒外表陳舊，亦係一般酒品
      禮盒，並無特殊之處等情，已據本院當庭堪驗屬實，常人
      應無大費周章囑託友人代為保管之理，而該酒盒較諸一般
      酒盒沉重，凡此皆足生疑，被告所辯並未啟疑云云，洵無
      足取。是被告就其所持有之酒盒內藏置有可發射子彈具有
      殺傷力之改造手槍及具有殺傷力之子彈一事即難諉為不知
      。是被告前開所辯顯係事後卸責之詞，委無可採。
 （2）再者，被告於警詢時先稱：經警查獲槍枝係其友人「文仔
      」於94年4 月底持至渠住處寄藏云云（見94年6 月8 日警
      詢筆錄），嗣於偵訊時改稱：94年4 月底渠開車至高雄市
      ○○路靠近九如路替其妹載東西，「文仔」在那附近做工
      ，上開槍、彈係「文仔」裝在禮盒裡，寄放在渠車上（見
      94 年6月9 日偵訊筆錄），則被告所述，係「文仔」將該
      酒盒持至渠住處存放，或在大順路交付等情，已生齟齬；
      再者，被告於警詢時稱：「文仔」並未告知洋酒盒內夾藏
      有槍枝，其並未打開檢視，就放在臥房內云云（見94年6
      月8 日警詢筆錄），嗣於偵訊及本院審理時改稱：其當時
      有打開看，但裡面是空的（見94年6 月22日偵訊筆錄、本
      院95年5 月3 日審判筆錄），則被告就是否開啟該酒盒檢
      視乙節，亦前後相異；又被告於偵訊時稱：「文仔」囑託
      渠保管酒盒，渠帶回去之後就直接擺在抽屜裡（見94年6
      月22日偵訊筆錄），亦核與被告於本院審理時辯稱：該酒
      盒本來係放在桌上，某日整理房間時就直接將該酒盒擺進
      抽屜裡云云（見本院95年5 月3 日審判筆錄）相迥；另被
      告於本院審理時供陳：「文仔」住高雄縣岡山鎮，惟在高
      雄工作，他說等他要回去再拿回去，沒有說多久要拿回去
      ，僅言下班經過渠住處要去拿，嗣後都未向渠索取云云（
      見本院95年5 月3 日審判筆錄），則被告受託寄藏空酒盒
      ，僅因友人言及該只酒盒很漂亮，已有可疑；況該空酒盒
      久置被告住處，被告竟未聯絡「文仔」取回，亦未求證「
      文仔」是否仍希望渠代為保管，反將該酒盒置於住處抽屜
      內，益與事理不符。
 （3）另證人戊○○、丙○○於偵訊及本院審理時雖俱稱：該酒
      盒係被告友人託被告保管，伊等有打開觀看，盒內並無物
      品云云（見94年6 月22日偵訊筆錄、本院95年4 月7 日審
      判筆錄），惟查：證人戊○○於偵訊時結證稱：被告之友
      人於94年4 月中下旬，在九如路跟大順路之交岔路口持一
      沒有包裝之洋酒盒予被告，伊等有打開看，盒子內沒有東
      西，只有說明書，因為被告之友人在上班，不方便帶著，
      就託被告幫他帶等語（見94年6 月22日偵訊筆錄），雖核
      與證人林韋任於偵訊時結證稱：是一個人在九如路與大順
      路交岔路口之巷子拿給被告的，伊等有將盒子打開，裡面
      並沒有任何東西，只有1 張紙等語相符（見94年6 月22日
      偵訊筆錄）；然證人戊○○於本院審理時結證稱：當初伊
      與被告去搬東西，被告友人打電話稱要拿東西給被告，伊
      等即同至大順路的小巷子裡面，有看到該友人持交1 個盒
      子給被告，被告取得盒子後在車上打開，當時伊坐在被告
      旁邊的旁邊，酒盒內有說明書，沒有酒，伊並未接觸該酒
      盒，伊僅看到酒盒打開後裡面有1 張紙，不知有無其他東
      西，被告事後跟伊說係該友人拿給他云云（見95年4 月7
      日審判筆錄），經核所述交付酒盒之地點（偵訊時稱在九
      如路與大順路交叉路口，本院審理時稱大順路之小巷子裡
      ）已有未合，況證人戊○○上所述，亦核與證人丙○○於
      本院審理時結證稱：有看到被告持1 酒盒子，掀開來裡面
      有放酒的酒座，還有2 張說明書，當日伊等住處在裝潢，
      「文仔」打電話給被告，說要拿東西給被告，伊等就去大
      順路附近，被告說係「文仔」寄放在渠處，「文仔」拿給
      被告，被告放在車上，伊有打開看，該盒子很重，係一般
      木材製的盒子，不知有無夾層，係被告的朋友說要寄放在
      被告處，打開後沒有看見東西，僅有伊放酒的酒座，證人
      戊○○有去摸這個盒子，該盒子不是很重等語（見95年4
      月7 日審判筆錄）所述，就何人打開該酒盒？證人戊○○
      本人是否接觸該酒盒等結，皆為相迥之證詞，伊等所述已
      有矛盾，不足為有利被告之認定。
 （4）至被告辯稱該酒盒係某真實姓名、年籍不詳，綽號「文仔
      」之成年男子持用門號0000000000號行動電話與渠聯絡交
      付云云，惟查：
    被告於警詢時先稱：渠不知「文仔」之年籍，只知他住岡
      山鎮，都打行動電話0000000000與之聯絡等情（見94年6
      月8 日警詢筆錄），復於偵訊時供稱：不知「文仔」之姓
      名，電話係00000000000 （見94年6 月9 日、同年月22日
      偵訊筆錄），然經本院調閱門號0000000000之使用者資料
      結果，該電話之使用者係吳淑荐，有和信電訊股份有限公
      司94年10月5 日函附卷足憑，則持用該行動電話者，並非
      「文仔」甚明，而被告於本院進行準備程序時改稱「文仔
      」之電話係0000000000等語（見本院95年3 月1 日準備程
      序筆錄），足見被告於警詢及偵訊實已有刻意隱瞞「文仔
      」聯絡方式之跡。
    再經本院職權調閱電話號碼0000000000號行動電話之用戶
      資料，查係乙○○等情，有和信電訊股份有限公司95年3
      月7 日函在卷足憑，而該只洋酒盒並非證人乙○○交付被
      告等情，亦據證人乙○○於本院審理時結證稱：伊認識被
      告，門號0000000000號行動電話亦確由伊使用，94年4 月
      間有與被告聯絡，但是很少，並未交付物品予被告保管，
      亦未交付卷附相片所示之酒盒予被告等語（見本院95年6
      月28日審判筆錄），是證人乙○○並未交付置有扣案槍彈
      之酒盒予被告等情，應可認定。從而，被告辯稱：裝有上
      開扣案槍、彈之酒盒係證人乙○○囑渠保管云云，顯非實
      在。
 3、綜上各項證據資料以觀，足認被告確實自不詳時間起取得扣
    案槍彈之事實，應無疑義。被告所為上開辯解，顯係事後卸
    責之詞，不足採信，另本件既無證據證明被告持有上開槍、
    彈之始期，是該部分犯罪時間尚屬不能證明，附此敘明。是
    本案事證明確，被告犯行洵堪認定，應依法論科。
二、論罪科刑之法律適用：
    按未經許可持有改造手槍、子彈者，其持有之繼續，為行為
    之繼續，亦即一經持有手槍、子彈，罪已成立，但其完結須
    繼續至持有行為終了時為止，是槍砲彈藥刀械管制條例雖在
    94年1月26日經總統以華總一義字第09400010101號令修正公
    布，並自94年1 月28日生效施行，惟被告行為終了時既在該
    條例修正後之94年6 月8 日，自應適用裁判時之槍砲彈藥刀
    械管制條例處斷，無新舊法比較問題，合先敘明。次按槍砲
    彈藥刀械管制條例第4 條所列之槍砲、彈藥，依同條例第5
    條規定，非經中央主管機關許可，不得製造、販賣、運輸、
    轉讓、出租、出借、持有、寄藏或陳列。本案被告所持有之
    上開槍、彈，分別係屬槍砲彈藥刀械管制條例第4 條第1 款
    所稱之其他可供發射子彈具有殺傷力之槍砲及同條第2 款所
    稱之彈藥。核被告所為，係違反槍砲彈藥刀械管制條例第8
    條第4 項之未經許可持有其他可發射子彈具有殺傷力之改造
    手槍罪及同條例第12條第4 項之未經許可持有子彈罪。另按
    「寄藏」與「持有」，均係將物置於自己實力支配之下，僅
    「寄藏」必先有他人之持有行為，而後始為之受寄代藏而已
    ，故寄藏之受人委託代為保管，其保管之本身，亦屬持有，
    不過，此之持有係受寄之當然結果，最高法院74年度臺上字
    第3400號判例參照。是所謂「寄藏」，必以受寄人有為委託
    人代為保管收藏受寄物品之意思者，始足當之。然查，被告
    所稱係受「文仔」所託代為收藏乙情，顯係虛語，已如前述
    ，是核被告所為尚非屬「寄藏」槍彈之行為。從而，本案被
    告所為應係犯前開條例第8 條第4 項、第12條第4 項之無故
    「持有」可發射金屬或子彈具有殺傷力之改造手槍罪及無故
    「持有」具殺傷力之子彈罪無誤；公訴意旨認被告係犯槍砲
    彈藥刀械管制條例第8 條第4 項之未經許可，寄藏可發射子
    彈具有殺傷力之改造手槍罪及同條例第12條第4 項之未經許
    可寄藏子彈罪，尚有未洽，應予更正，惟按「寄藏」行為本
    身具有「持有」之性質，二者基本社會事實相同，且起訴法
    條同一，尚無庸變更起訴法條，附此敘明。而被告以一行為
    觸犯前開二罪名，為想像競合犯，依刑法第55條之規定，應
    從一重之未經許可持有其他可發射子彈具有殺傷力之改造手
    槍罪論處。又被告前於90年間，因違反毒品危害防制條例案
    件，經本院以90年度易字第3111號判處有期徒刑7 月確定，
    又於93年間，因違反毒品危害防制條例案件，經本院以93年
    度簡字第4212號判處有期徒刑6 月確定，2 案接續執行，嗣
    於93年12月21日因徒刑易科執畢出監，此有臺灣高等法院被
    告前案紀錄表1 份在卷可參，其於有期徒刑執行完畢後5 年
    內，再犯本件有期徒刑以上之罪，為累犯，應依刑法第47條
    規定加重其刑，爰審酌被告值此槍彈氾濫之際，未經許可持
    有槍、彈，所為對社會治安潛藏高度危險，惡性非輕，且犯
    後狡飾犯行，勾結證人戊○○、丙○○於偵訊及本院審理時
    為虛偽之陳述，編竄情詞蒙蔽司法機關，並於乙○○到庭證
    述後，猶不知悔改，執意以上開情詞為辯，本應嚴懲，惟念
    其持有槍彈尚未有其他實害行為之犯罪危害程度等一切情狀
    ，量處如主文所示之刑，並就罰金部分諭知易服勞役之折算
    標準，以示懲戒。扣案之改造手槍1 支（槍枝管制編號：00
    00000000號）、剩餘改造子彈5 顆，均係屬違禁物，爰依刑
    法第38條第1 項第1 款規定宣告沒收。至送鑑驗時試射之子
    彈2 顆及土造子彈1 顆，已因試射擊發而不具殺傷力，即非
    違禁物，依法尚不得沒收。又扣案之酒盒1 只，雖係供藏放
    槍、彈所用之物，惟無證據證明係被告所有，復非違禁物，
    爰不宣告沒收，併此敘明。
據上論斷，應依刑事訴訟法第299 條第1 項前段，槍砲彈藥刀械
管制條例第8 條4 項、第12條第4 項，刑法第11條前段、第42條
第3 項、第55條、第47條、第38條第1 項第1 款，現行法規所定
貨幣單位折算新臺幣條例第2 條，判決如主文
本案經檢察官丁○○到庭執行職務。
中    華    民    國    95    年    6     月    30    日
                  刑事第九庭審判長法  官  張世賢
                                  法  官  林揚奇
                                  法  官  謝梨敏
以上正本證明與原本無異。
如不服本判決，應於判決送達後10日內，向本院提出上訴狀。
                                書記官  林志衡
中    華    民    國    95    年    6     月    30    日
附錄本案論罪科刑適用之法條：
槍砲彈藥刀械管制條例第8條第4項
未經許可，持有、寄藏或意圖販賣而陳列第1 項所列槍枝者，處
3年 以上10年以下有期徒刑，併科新臺幣700 萬元以下罰金。
槍砲彈藥刀械管制條例第12條第4 項
未經許可，持有、寄藏或意圖販賣而陳列子彈者，處 5 年以下有
期徒刑，併科新台幣 300 萬元以下罰金。
第 1 項至第 3 項之未遂犯罰之。


司法院資訊處製作；財團法人民間司法改革基金會備份。
